臺灣臺中地方法院刑事判決
110年度簡上字第290號
上  訴  人  
即  被  告  陳中葳



上列上訴人即被告因詐欺案件，不服本院臺中簡易庭中華民國11
0年5月31日110年度中簡字第747號第一審簡易判決（聲請簡易判
決處刑案號：109年度偵字第31819號），提起上訴，本院管轄之
第二審合議庭認為不應適用簡易程序，改依通常程序審理，並自
為第一審判決如下：
    主    文
原判決撤銷。
陳中葳無罪。
    理    由
一、聲請簡易判決處刑意旨略以：被告陳中葳明知自己無資力支
    付計程車車資，竟意圖為自己不法之所有，基於詐欺得利之
    犯意，於民國109年5月17日凌晨4時36分許，在臺中市○○區○
    ○路0段000○0號前，以名為「TAXI GO」軟體系統派遣計程車
    【以不知情之林亞萱（因犯罪嫌疑不足，另經臺灣臺中地方
    檢察署檢察官為不起訴處分）名義申辦之0000000000號行動
    電話門號為註冊電話】，經前述軟體系統派遣由賴金瑜駕駛
    之車牌號碼000-0000號營業用自小客車前往上址搭載被告。
    被告上車後，指示賴金瑜駕車前往臺中市東區力行路與力行
    路241巷之交岔路口，被告於同日凌晨5時10分許，在前述交
    岔路口下車後，對賴金瑜佯稱：先在該處等候，俟其返家拿
    取金錢再支付車資新臺幣（下同）385元等語，致使賴金瑜
    陷於錯誤，任令被告自行下車離去現場。經賴金瑜在場等候
    多時，均未見被告返回現場支付車資，始察覺有異報警處理
    ，經警循線查辦，始悉上情。因認被告涉犯刑法第339條第2
    項之詐欺得利罪嫌。
二、按犯罪事實應依證據認定之，無證據不得認定犯罪事實；不
    能證明被告犯罪者應諭知無罪之判決，刑事訴訟法第154條
    第2項、第301條第1項分別定有明文。次按認定犯罪事實所
    憑之證據，雖不以直接證據為限，間接證據亦包括在內；然
    而無論直接或間接證據，其為訴訟上之證明，須於通常一般
    之人均不致有所懷疑，而得確信其為真實之程度者，始得據
    為有罪之認定（最高法院76年台上字第4986號判例參照）。
    又刑事訴訟法第161條第1項規定，檢察官就被告犯罪事實，
    應負舉證責任，並指出證明之方法。因此，檢察官對於起訴
    之犯罪事實，應負提出證據及說服之實質舉證責任。倘其所
    提出之證據，不足為被告有罪之積極證明，或其指出證明之
    方法，無從說服法院形成被告有罪之心證，基於無罪推定之
    原則，自應為被告無罪判決之諭知（最高法院92年台上字第
    128號判例參照）。
三、聲請簡易判決處刑意旨認被告涉犯詐欺罪嫌，無非係以證人
    林亞萱、賴金瑜於警詢及偵查中之證述、0000000000行動電
    話門號之通聯調閱查詢單、內政部警政署反詐騙諮詢專線紀
    錄表、觔斗雲大車隊股份有限公司註冊電話資料、109年9月
    23日員警職務報告等為其主要論據。
四、訊據被告固坦承證人林亞萱有交0000000000門號SIM卡供其
    使用之事實，惟堅決否認有何詐欺得利犯行，辯稱：伊當時
    人不在聲請簡易判決處刑書所示之地點，伊人在高雄。林亞
    萱將上開門號SIM卡交給伊後的1、2個月間，SIM卡不見了，
    林亞萱之前也有跟伊申辦台灣大哥大的門號，辦完後，客服
    找不到她，所以伊申辦門號的獎金還被扣回，所以伊也在找
    林亞萱等語。
五、經查：
(一)以0000000000號行動電話門號註冊「TAXI GO」軟體系統之
    人，於109年5月17日凌晨4時36分許，在臺中市○○區○○路0段
    000○0號前派遣計程車，經前述軟體系統派遣由證人賴金瑜
    駕駛之車牌號碼000-0000號營業用自小客車前往上址搭載，
    該人上車後並指示證人賴金瑜駕車前往臺中市東區力行路與
    力行路241巷之交岔路口，於同日凌晨5時10分許，在前述交
    岔路口下車後，對證人賴金瑜佯稱：先在該處等候，俟其返
    家拿取金錢再支付車資385元等語，致使證人賴金瑜陷於錯
    誤，任令該人自行下車離去現場。經證人賴金瑜在場等候多
    時，均未見該人返回現場支付車資，始察覺有異報警處理等
    情，業據證人賴金瑜於警詢、偵訊時證述明確（見偵字第31
    819號卷第17頁至第21頁、第91頁至第93頁、第119葉至第12
    2頁），復有員警109年9月23日職務報告、受理刑事案件報
    案三聯單內政部警政署反詐騙諮詢專線紀錄表、觔斗雲聯網
    科技股份有限公司109年7月17日觔斗雲字第1090717-01號函
    暨檢附之109年5月17日4時至5時叫車紀錄、門號0000000000
    通聯調閱查詢單等資料在卷可參（見偵字第31819號卷第9頁
    、第31頁至第33頁、第35頁至第37頁、第39頁），且為被告
    所不爭執，是此部分事實堪以認定。
(二)又觀之門號0000000000通聯調閱查詢單（見偵字第31819號
    卷第39頁至第40頁），該門號係證人林亞萱於109年1月6日
    所申辦，而證人林亞萱於警、偵訊雖證述：0000000000門號
    係伊於109年1月初，在高雄市○○區○○路000號遠傳門市，透
    過友人陳中葳所申辦。伊向陳中葳表示經濟狀況不佳，陳中
    葳就要伊到遠傳門市辦預付卡給他，說他是民營通訊行的人
    ，要用預付卡測試手機，伊申辦後，就將SIM卡交給他使用
    ，每張預付卡給伊500元等語（見偵字第31819號卷第11頁至
    第15頁、第92頁），然此僅可證明證人林亞萱於109年1月6
    日申辦上開門號後，有將SIM卡交予被告，而本案犯行時間
    係109年5月17日，距證人林亞萱交付SIM卡予被告之時間已
    隔5月之久，該門號SIM卡是否仍為被告持有，尚屬有疑，是
    依上開證據資料無從證明使用該門號註冊「TAXI GO」軟體
    系統，並於上開時、地搭乘證人賴金瑜所駕駛計程車之人即
    為被告。
(三)再者，證人賴金瑜於110年1月5日偵查中證稱：伊只能確定
    當時搭車的人是一名男子，因為當時搭車時間是晚上，且該
    名男子都低著頭，伊沒有看清出他的樣貌等語（見偵字第31
    819號卷第120頁），又依證人林亞萱提供之被告工作地街景
    圖、生活照及檢察官提出被告之臉書、IG網頁資料（見偵字
    第31819號卷第41頁至第43頁、本院簡上卷第105頁至第109
    頁），被告之工作地位在高雄市○○區○○路000○0號、高雄市○
    鎮區○○○路00號，戶籍地及現居地分別為高雄市○○區○○路000
    號、高雄市○○區○○街0號11樓，顯非在臺中，被告之生活及
    工作地點與臺中無任何地緣關係。是以，於上開時、地搭乘
    證人賴金瑜所駕駛計程車之人是否為被告，顯非無疑。
(四)至檢察官提出被告之臉書、IG網頁資料（見本院簡上卷第10
    5頁至第109頁），以證明被告在臉書中宣稱人頭卡可以使用
    在各種行業，可作為詐騙使用，無從確認被告於案發當日人
    不在臺中等情。惟觀諸被告之臉書及IG，其上雖記載「各式
    人頭卡網卡內洽」、「不記名小卡賀成交」、「各式人頭卡
    黑莓卡工作機現貨」等語，然被告民營通訊行業者一節，業
    據證人林亞萱證述如前，是被告於其臉書及IG刊登前揭內容
    核與常情無違，且該等資料雖無從確認被告於案發當日人不
    在臺中，然亦無從據此認定被告案發當日人在臺中，且搭乘
    證人賴金瑜所駕駛車輛之人即為被告，無從為不利被告之認
    定。
(五)被告於偵查中供稱：伊當時確有以500元向林亞萱購買上開
    門號，是為了方便聯繫林亞萱，但該門號於109年5月前就已
    經不見了，伊有馬上聯繫林亞萱門號不見的事情等語（見偵
    字第31819號卷第111頁至第112頁）；嗣改稱：伊當時是聯
    繫林亞萱的朋友柯志傑，因為伊聯繫不上林亞萱云云（見偵
    字第31819號卷第121頁），是被告之供詞有前後不一之情形
    ，自難以被告有瑕疵之供述，做為認定被告犯罪之依據。
六、綜上所述，本件依檢察官所舉之證據，並未達於通常一般之
    人均不致有所懷疑，而得確信其為真實之程度，自無從為有
    罪之判斷，依前揭規定與說明，應為被告無罪之諭知，以昭
    審慎。原審未察及此，誤認被告涉犯刑法第339條第2項之詐
    欺得利罪而予論罪科刑，尚有未洽；被告以其並無為本案犯
    行提起上訴，求為撤銷原判決，為有理由，應由本院予以撤
    銷改判，並改依通常程序審理，自為第一審判決，諭知被告
    無罪，以免冤抑。
據上論斷，應依刑事訴訟法第455條之1第1項、第3項、第452條
、第369條第1項前段、第364條、第301條第1項前段，判決如主
文。
本案經檢察官林依成聲請簡易判決處刑，檢察官陳僑舫到庭執行
職務。
中　　華　　民　　國　　111 　年　　2 　　月　　23　　日
                  刑事第十九庭  審判長法  官  李婉玉
                                      法  官　林雷安　　
                                      法  官  吳逸儒
以上正本證明與原本無異。
如不服本判決應於收受送達後20日內向本院提出上訴書狀，並應
敘述具體理由；其未敘述上訴理由者，應於上訴期間屆滿後20日
內向本院補提理由書（均須按他造當事人之人數附繕本）「切勿
逕送上級法院」。
告訴人或被害人如不服判決，應備理由具狀向檢察官請求上訴，
上訴期間之計算，以檢察官收受判決正本之日起算。
　　　　　　　　　　　　　　　　　　　書記官  王麗雯
中　　華　　民　　國　　111 　年　　2 　　月　　23　　日